臺灣高雄地方法院交通事件裁定　　　　96年度交聲字第1175號
原處分機關　交通部公路總局高雄區監理所旗山監理站
法定代理人　郭政雄
異　議　人
即受處分人　甲○○
上列受處分人因違反道路交通管理處罰條例案件，對於交通部公
路總局高雄區監理所旗山監理站民國96年11月15日所為之旗監違
字第裁85-NO0000000號裁決聲明異議，本院裁定如下：
    主  文
原處分關於甲○○酒精濃度超過規定標準而駕車，除施以道路交
通安全講習部分外，其餘均撤銷。
    理  由
一、聲明異議意旨略以：異議人即受處分人（下稱異議人）甲○
    ○於民國96年9 月10日15時10分許，酒後騎乘車牌號碼DKT-
    270 號輕型機車，行經高雄縣燕巢鄉○○路與安西路路口時
    ，經警攔查，測得呼氣酒精濃度達每公升0.78毫克而提出舉
    發，經原處分機關裁決應處罰鍰新臺幣（下同）4 萬5 千元
    ，吊扣駕駛執照12個月，並施以道安講習。惟異議人上開酒
    後駕車行為業經臺灣高雄地方法院檢察署檢察官以96年度偵
    字第27365 號緩起訴處分在案，異議人並依該緩起訴處分書
    向國庫支付2 萬元，則原處分機關裁處異議人罰鍰4 萬5 仟
    元，違反行政罰法第26條第1 項「一行為同時觸犯刑事法律
    及違反行政法上義務之規定者，依刑事法律處罰」之規定；
    另異議人酒後係騎乘輕型機車，原處分機關裁處吊扣異議人
    之職業大型曳引車駕駛執照，異議人家庭生計會出現問題，
    爰聲明異議等語。
二、按汽車（包括機器腳踏車）駕駛人，駕駛汽車經測試檢定酒
    精濃度超過規定標準者，處1 萬5 千元以上6 萬元以下罰鍰
    ，並當場移置保管其車輛及吊扣其駕駛執照1 年；因而肇事
    致人受傷者，並吊扣其駕駛執照2 年；致人重傷或死亡者，
    吊銷其駕駛執照，並不得再考領。上開情形，駕駛人並應接
    受道路交通安全講習，道路交通管理處罰條例第35條第1 項
    第1 款、第24條第1 項第2 款分別定有明文。再按94年2 月
    5 日公布、95年2 月5 日施行之行政罰法第26條規定：「一
    行為同時觸犯刑事法律及違反行政法上義務規定者，依刑事
    法律處罰之。但其行為應處以其他種類行政罰或得沒入之物
    而未經法院宣告沒收者，亦得裁處之。前項行為如經不起訴
    處分或為無罪、免訴、不受理、不付審理之裁判確定者，得
    依違反行政法上之義務規定裁處之。」同法第1 條規定：「
    違反行政法上義務而受罰鍰、沒入或其他種類行政罰之處罰
    時，適用本法。但其他法律有特別規定者，從其規定。」而
    上開道路交通管理處罰條例第35條第1 項第1 款規定，係對
    行為人違反行政法上義務規定之裁處，且該條例關於一行為
    同時觸犯刑事法律及違反行政法上義務規定者，並無特別規
    定，故若駕駛人1 個酒後駕駛汽車行為，經測試檢定酒精濃
    度超過規定標準，而同時涉有刑法第185 條之3 公共危險罪
    嫌時，道路交通管理處罰機關除有行政罰法第26條第1 項但
    書得處以其他種類行政罰者之情形，得裁處其他種類行政罰
    外，關於罰鍰部分，即應依上開行政罰法第26條及道路交通
    管理處罰條例第10條規定移送地方法院檢察署處理，除於移
    送後再有上開行政罰法第26條第2 項得依違反行政法上義務
    規定裁處之情形外，即不得逕依道路交通管理處罰條例第35
    條第1 項第1 款規定，裁處行為人罰鍰之行政罰。
三、經查：本件異議人曾於上開時、地，在飲酒後呼氣酒精濃度
    達每公升0.78毫克情形下，因騎乘車牌號碼DKT-270 號輕型
    機車，行經高雄縣燕巢鄉○○路與安西路路口時，經警攔查
    測得呼氣酒精濃度達每公升0.78毫克而為警查獲，並由原處
    分機關以駕駛人酒精濃度超過規定標準為由，裁處罰鍰4 萬
    5 千元並吊扣駕照12個月等事實，業據異議人自承在卷，並
    有高雄市政府警察局舉發違反道路交通管理事件通知單、交
    通部公路總局高雄區監理所旗山監理站違反道路交通管理事
    件裁決書各1 紙附卷可稽，堪認屬實。惟異議人上開酒後駕
    車之行為因涉犯刑法第185 條之3 公共危險罪，經移送臺灣
    高雄地方法院檢察署，並經該署檢察官於96年10月18日以96
    年度偵字第27365 號為緩起訴處分（緩起訴期間為1 年），
    依職權送再議後，於同年11月12日駁回再議確定，緩起訴期
    間目前尚未屆滿，此經本院依職權調閱臺灣高雄地方法院檢
    察署96年度偵字第27365 號卷宗，及臺灣高等法院被告前案
    紀錄表1 紙在卷可憑，故異議人上開酒後駕車經測試檢定超
    過規定標準之行為，顯然係一行為同時觸犯刑事法律及違反
    行政法上義務規定，而有行政罰法第26條規定之適用，原處
    分機關除依該條第1 項規定但書得處以其他種類行政罰外，
    應依道路交通管理處罰條例第10條規定，將異議人移送該管
    地方法院檢察署處理，自不得逕予裁處罰鍰之處罰。
四、又關於吊扣駕駛執照12個月部分，異議人並無輕型機車駕駛
    執照，僅有職業聯結車駕駛執照，而原處分機關係吊扣異議
    人職業聯結車駕駛執照等事實，有公路監理電子閘門證號查
    詢機車駕駛人資料及汽車駕駛人資料各1 紙、交通部公路總
    局高雄區監理所旗山監理站96年12月10日高監旗字第096001
    1559號函1 紙在卷足憑。惟道路交通管理處罰條例第68條曾
    於94年12月14日修正公布，並自95年3 月1 日開始施行，原
    條文規定：「汽車駕駛人，因違反本條例及道路交通安全規
    則之規定，受吊扣或吊銷駕駛執照處分時，吊扣或吊銷其持
    有各級車類之駕駛執照」，修正後改為：「汽車駕駛人，因
    違反本條例及道路交通安全規則之規定，受吊銷駕駛執照處
    分時，吊銷其持有各級車類之駕駛執照」。觀其提案修正理
    由「原條文將違法或違規駕駛人所持有各級車類之駕駛執照
    一併吊扣或吊銷失之過酷，影響人民工作及生活甚鉅，爰修
    正之」（詳卷附立法院公報第94卷第70期院會紀錄第138 頁
    ），顯見依現行道路交通管理處罰條例規定，不得吊扣駕駛
    人所持有他級駕駛執照。從而，於為吊扣駕駛人駕駛執照之
    處分時，自僅得吊扣駕駛人違規時所駕駛該級車類之駕駛執
    照，以限制其繼續駕駛該級車類行駛道路之權利。從而，原
    處分機關吊扣異議人駕駛執照12個月之處分，僅能吊扣異議
    人輕型機車之駕駛執照，不得代以吊扣其職業聯結車之駕駛
    執照，而異議人既無輕型機車駕駛執照可供吊扣，該部分處
    分無法執行，本院即無從予以維持。
五、綜上所述，原處分機關以異議人酒精濃度超過規定標準而駕
    車為由，對其裁處罰鍰並吊扣駕駛執照12個月，均有違誤，
    異議人提出本件聲明異議，非無理由，原處分機關關於此部
    分之處分自應予以撤銷。另異議人上開酒後駕車違反道路交
    通管理處罰條例第35條第1 項第1 款之行為，應接受道路安
    全交通講習，已如前述，該項講習屬行政罰法第26條第1 項
    但書所規定之「其他種類行政罰」，原處分機關裁處對異議
    人施以道路安全交通講習，與法並無不合。故原處分關於異
    議人酒精濃度超過規定標準而駕車之裁決，除施以道路交通
    安全講習部分外，其餘均應撤銷。
六、依道路交通案件處理辦法第20條，裁定如主文。
中　　華　　民　　國　　96　　年　　12　　月　　21　　日
                  交通法庭    法　官   王淑惠
以上正本證明與原本無異。
如不服本裁定，應於收受送達後5 日內向本院提出抗告狀。
中　　華　　民　　國　　96　　年　　12　　月　　21　　日
                                書記官  郭素蓉
